臺灣士林地方法院刑事判決　　　　　　　 93年度易字第839號
公　訴　人　臺灣士林地方法院檢察署檢察官
被　　　告　甲○○
　　　　　　　　　　三樓
上列被告因毒品危害防制條例案件，經檢察官提起公訴（93年度
毒偵字第799號），本院判決如下：
　　主　文
甲○○施用第二級毒品，累犯，處有期徒刑陸月，如易科罰金以
參佰元折算壹日，扣案吸食器壹組及其中所含安非他命殘渣（量
為無法析離）均沒收銷燬。
　　事　實
一、甲○○前於民國90年7 月間，因違反家庭暴力防治法案件，
    經本院以90年度簡字第1303號判處有期徒刑3 月，被告不服
    提起上訴，復經本院以91年度簡上字第27號判處有期徒刑3
    月確定。又先後三次因施用毒品案件，第一、二次經裁定送
    觀察、勒戒後，分別於87年8 月12日、89 年1月29日勒戒完
    畢出所，均認無繼續施用毒品之傾向，經臺灣士林地方法院
    檢察署檢察官分別於87年8 月13日及89年1 月29日以87年度
    偵字第70 14 號及89年度毒偵字第117 號為不起訴處分確定
    ；第三次施用毒品之犯行，經送強制戒治，於91年5 月2 日
    停止戒治執行，經臺灣士林地方法院檢察署檢察官以90年度
    毒偵字第1335號聲請簡易判決處刑，由本院於91年12月30日
    以90年度湖簡字第488 號判處有期徒刑6 月確定，與上揭違
    反家庭暴力法所處有期徒刑3 月，合併執行有期徒刑8 月，
    甫於92年8 月27日執行徒刑完畢。詎仍不知悔改，復基於施
    用第二級毒品之犯意，於93年3 月11日採尿後回溯前96小時
    內某一不詳時間，在不詳處所，以將第二級毒品安非他命放
    置於吸食器內，以火燒烘烤後使生煙霧，再以口鼻吸用之方
    式，施用第二級毒品甲基安非他命，嗣於同年3 月11日16時
    30分許，為警持搜索票在臺北市○○區○○街310 巷32號3
    樓住處查獲，並通知至臺北市政府警察局信義分局採集尿液
    送驗，結果呈有甲基安非他命陽性反應。
二、案經臺北市政府警察局信義分局報告臺灣士林地方法院檢察
　　署檢察官偵查起訴。
　　理　由
一、訊據被告甲○○矢口否認有何施用毒品之犯行，辯稱：伊已
　　忘記最後一次施用安非他命之時間，而伊之尿液呈安非他命
　　陽性反應或因丙○○等人在其家中吸食安非他命，誤吸入他
　　人所排出之安非他命二手煙所致，而採集尿液當天，其採集
　　後之尿液，亦非其親自封瓶云云。
二、惟查：
（一）證人即93年3 月11日為被告採集尿液之臺北市政府警察局
　　　信義分局員警乙○○於本院證稱：「甲○○是我叫他在辦
      公室的角落，當時看他尿尿，尿在尿瓶內，我就現場馬上
      封瓶，並請甲○○蓋指印，我是怕他去廁所尿，他會趁機
      加水，其他人也一樣，都是去角落，是為了防止被告加水
      ‧‧‧採尿之後彌封、蓋印完成後，被告就在旁邊‧‧‧
      都是自己保管自己的尿，本案被告的尿液不可能跟別人搞
      混，他尿完後，我馬上封瓶，並且由被告捺印，不可能會
      讓被告的尿瓶跟別人調包，被告尿了2 瓶，都有封緘跟捺
      指印。」（見本院卷第102 至103 頁94年9 月26日審判筆
      錄），證人乙○○身為公職人員，與被告素不相識，應不
      致甘冒偽證罪嫌而故為誣攀，所證送檢尿液確係被告親自
      封瓶，應具憑信性，被告辯解：尿液非其親自封瓶云云，
      為不足採。
（二）被告經警查獲當日93年3 月11日16時30分許採集之尿液（
　　　檢體編號：930061號），經送請臺灣尖端先進生技醫藥股
　　　份有限公司以酵素免疫分析法（EIA ）初步檢驗，判定該
　　　尿液檢體呈安非他命及甲基安非他命陽性反應，以氣相層
　　　析質譜儀（GC/MS ）進行確認檢驗結果，判定該尿液檢體
　　　呈安非他命及甲基安非他命陰性反應（安非他命閾值濃度
　　　標準500/ML），有臺灣尖端先進生技醫藥股份有限公司93
　　　年3 月24日濫用藥物檢驗報告1 紙在卷可稽（見93年度毒
　　　偵字第799 號卷第3 頁）。又經臺灣士林地方法院檢察署
　　　檢察官就被告之尿液函送國防部憲兵司令部刑事鑑識中心
　　　進行複驗，該中心對尿液檢體以酵素免疫分析法（EIA ）
　　　初步篩驗，於呈陽性反應時再輔以液相萃取（溶劑萃取）
　　　前處理法及氣相層析質譜儀分析法作確認，其檢驗結果均
　　　呈甲基安非他命陽性反應（安非他命閾值濃度標準300/ML
　　　），亦有國防部憲兵司令部刑事鑑識中心93年8 月27日（
　　　93）宇鑑字第11047 號鑑驗通知書可證（見93年度毒偵字
　　　第799 號卷第107 頁）。而個人口服投與甲基安非他命後
　　　，其尿液中能否驗出安非他命陽性反應，與其投與方式、
　　　投與量、個人體質、採尿時間及檢測儀器之精密度等有關
　　　，一般而言，約70% 於口服投與後24小時內自尿中排出，
　　　約90% 於96小時內自尿中排出，從而吸食時間距採集尿液
　　　時間最長可能不會超過4 日，此有行政院衛生署藥物食品
　　　檢驗局81年2 月8 日 (81) 藥檢壹字第1156號函可參，足
　　　見被告於93年3 月11日16時30分許為警採尿時起回溯96小
　　　時內（不含為警查獲後留滯警局期間）某時，有施用第二
　　　級毒品安非他命之行為。
（三）雖被告以其吸入丙○○等人施用安非他命所排出之二手煙
      ，故尿液呈安非他命陽性反應云云置辯，惟吸入煙毒或安
      非他命之二手煙，在文獻上雖尚無能否由尿液中檢驗出煙
      毒或安非他命反應之研究報告，然按法務部調查局檢驗煙
      毒或安非他命案件經驗研判，若非長時間與吸毒者直接相
      向且存心大量吸入吸毒者所呼出之煙氣，以二手煙中可能
      存在之低劑量煙毒或安非他命，應不致在尿液中檢驗出煙
      毒或安非他命反應，有法務部調查局82年8 月6 日發技
      一字第4153號函可考。依前揭函件意旨，二手煙中所存在
      之安非他命毒氣甚微，如非故意大量吸入者，不致在尿液
      中檢驗出安非他命反應，應非僅與施用安非他命者同處一
      室可致。被告辯稱：其於友人丙○○施用安非他命時在旁
      ，無意中吸入安非他命致驗尿結果呈安非他命陽性反應云
      云，不足採信。
（四）佐以證人丙○○於本院證稱：扣案吸食器，係他和甲○○
　　　等於警察查獲日在被告住處共同使用，但不知道吸食器內
　　　之安非他命殘渣是誰所有等語（見本院卷第146 頁94年11
　　　月28 日 審判筆錄），又證人丙○○自稱：與被告係鄰居
　　　，相識多年（本院卷第142 頁），核無誣陷之必要，所證
　　　堪以採信，足徵被告甲○○確有於上揭時、地施用第二級
　　　毒品安非他命。
（五）又被告前因先後三次施用毒品案件，第一、二次經裁定送
　　　觀察、勒戒後，均認無繼續施用毒品之傾向，業經臺灣士
      林地方法院檢察署檢察官分別於87年8 月13日及89年1 月
      29日以87年度偵字第7014號及89年度毒偵字第117 號為不
      起訴處分確定；第三次施用毒品之犯行，經臺灣士林地方
      法院檢察署檢察官以90年度毒偵字第1335號聲請簡易判決
      處刑，由本院以90年度湖簡字第488 號判決判處有期徒刑
      6 月確定，甫於92年8 月27日執行徒刑完畢，亦有臺灣高
      等法院被告前案紀錄表各1 份在卷可稽。被告顯於觀察勒
      戒及有期徒刑執行完畢後，因毒癮難戒，再犯本件毒品危
      害防制條例第10條第2 項之罪，事證明確，犯行洵堪認定
      ，應依法論科。
三、核被告所為，係犯毒品危害防制條例第10條第2 項之施用第
　　二級毒品罪。被告曾受有前揭犯罪事實欄所載刑之科刑及執
　　行完畢紀錄，有卷附臺灣高等法院被告全國前案紀錄表可按
　　，其於5 年內再犯本件有期徒刑以上之罪，為累犯，應依法
　　加重其刑。爰審酌被告因施用毒品經裁定送觀察、勒戒及有
    期徒刑執行完畢後，仍無法戒斷毒癮，顯見戒毒意志薄弱，
    本件犯後並飾詞卸責，顯無悔意，及其品行、智識程度、生
    活狀況等一切情狀，量處如主文所示之主刑，並諭知易科罰
    金之折算標準。
四、被告住處所搜獲扣案之吸食器1 組，雖據被告否認為其所有
    ，惟係本案查獲專供施用毒品之器具，另該吸食器內留有安
    非他命殘渣，經送檢驗結果，含甲基安非他命成份，有國防
    部憲兵司令部刑事鑑識中心93年8 月27日（93）宇鑑字第11
    04 7號鑑驗通知書可證（見93年度毒偵字第799 號卷第107
    頁），屬違禁物，且因殘渣量微，無法與吸食器析離，不能
    個別宣告沒收，不問屬於犯人與否，均應依毒品危害防制條
    例第18條第1 項前段之規定宣告沒收銷燬之。
據上論斷，應依刑事訴訟法第299 條第1 項前段，毒品危害防制
條例第10條第2 項、第18條第1 項前段，刑法第11條、第47條、
第41條第1 項前段，罰金罰鍰提高標準條例第2 條，判決如主文
。
本案經檢察官邱智宏到庭執行職務
中　　華　　民　　國　　94　　年　　11　　月　　30　　日
　　　　　　　　　刑事第三庭審判長法　官  洪英花
　　　　　　　　　　　　　　　　　法　官  汪梅芬
　　　　　　　　　　　　　　　　　法　官  王沛雷
以上正本證明與原本無異。
如不服本判決，應於判決送達後10日內，向本院提出上訴狀。
                                  書記官  趙彩彤
中　　華　　民　　國　　94　　年　　12　　月　　6 　　日
附錄本案論罪科刑法條全文：
毒品危害防制條例第10 條第2 項：
  施用第二級毒品者，處3年以下有期徒刑。
